【裁判字號】    92,交聲,1357
【裁判日期】    921124
【裁判案由】    違反道路交通管理處罰條例聲明異議
【裁判全文】
臺灣臺北地方法院交通事件裁定                  九十二年度交聲字第一三五七號
    異  議  人
    即受處分人  乙○○  男  四.
右列受處分人因違反道路交通管理處罰條例案件，對於臺北市交通事件裁決所所為之
處分（原處分：北市裁三字第裁二二－ＡＢＸ七三五０四三號），聲明異議，本院裁
定如左：
    主  文
異議駁回。
    理  由
一、按汽車駕駛人，駕駛汽車肇事致人受傷或死亡，應即採取救護或其他必要措施，
    並向警察機關報告，不得駛離；違者吊扣其駕照三個月至六個月；逃逸者吊銷駕
    駛執照。汽車駕駛人，曾依（道路交通管理處罰條例）第二十七條第二項、第二
    十九條之二第四項、第三十五條第一項、第二項後段、第三項後段、第三十七條
    第二項、第五十四條、第六十一條第一項第一款、第二款、第六十二條第一項之
    規定吊銷駕駛執照者，終身不得考領駕駛執照，道路交通管理處罰條例第六十二
    條第一項、第六十七條第一項分別定有明文。
二、本件異議人即受處分人乙○○（下稱受處分人）於民國九十二年六月六日一時許
    ，駕駛車牌號碼七Ａ－五九八五號自用小客車，沿臺北市甲○○路由南往北方向
    下高架橋行駛至長安東路口，擦撞由長安東路東往西方向行駛之ＴＤＪ－０七０
    號輕型機車後車尾，致車牌號碼ＴＤＪ－０七０號輕型機車駕駛人王聖晴受有臉
    部、膝蓋、肩膀、右腳腳踝等多處擦傷之傷害。受處分人明知肇事後，仍未下車
    予以救護而逃逸，經在場之王聖晴友人陳俊吉記下車牌號碼，嗣經臺北市政府警
    察局中山分局警員調查後掣單舉發，並就涉嫌肇事逃逸致人受傷部分移請臺灣臺
    北地方法院檢察署偵查。臺北市交通事件裁決所認受處分人上開違規事證明確，
    乃依違反道路交通管理處罰條例第六十二條第一項、第六十七條第一項之規定，
    於九十二年十月七日以北市裁三字第裁二二─ＡＢＸ七三五０四三號裁處受處分
    人吊銷駕駛執照，終身禁考之處分等情，有卷附臺北市政府警察局舉發違反道路
    交通管理事件通知單（北市警交大字第ＡＢＸ七三五０四三號）、臺北市政府警
    察局中山分局函、臺北市政府警察局交通警察大隊函、臺北市政府警察局中山分
    局交通分隊道路交通事故補充資料、道路交通事故現場圖、交通事故談話紀錄表
    、交通事故現場照片、受處分人、王聖晴、陳俊吉、蕭金水訊問筆錄在卷足憑。
三、受處分人就其於右揭時間，駕駛車牌號碼七Ａ－五九八五號自用小客車，沿臺北
    市甲○○路由南往北方向下高架橋行駛至長安東路口，擦撞由長安東路東往西方
    向行駛之ＴＤＪ－０七０號輕型機車後車尾，致車牌號碼ＴＤＪ－０七０號輕型
    機車駕駛人王聖晴受有臉部、膝蓋、肩膀、右腳腳踝等多處擦傷之傷害之事實並
    不爭執，惟矢口否認有何肇事逃逸之情事，辯稱：該輕型機車係違規左轉，伊當
    時見對方已自行站立，心想夜已深，是否對方製造假車禍，並有其同伴尾行在後
    ，致未下車理論逕行離開，回到家中心想不妥，再回到車禍現場卻已不見蹤影，
    伊事後已與該名機車駕駛和解云云。經查：
    （一）受處分人於右揭時、地，駕駛前開自用小客車，與王聖晴所騎乘之ＴＤＪ
          －０七０號輕型機車發生擦撞，致王聖晴及其所騎乘之輕型機車倒地，王
          聖晴並受有臉部、手腳多處擦傷，受處分人未下車察看隨即逃逸，王聖晴
          之友人陳俊吉遂在後騎另輛機車追趕，並記下受處分人駕駛車輛之車牌等
          情，業據王聖晴、陳俊吉及在場目擊之蕭金水於警詢中陳述明確，有各該
          訊問筆錄在卷可稽。則王聖晴遭受處分人駕駛之自用小客車撞擊而倒地，
          有可能造成身體擦傷、瘀傷甚或骨折等傷害，此為一般人思慮可及，受處
          分人於警詢時亦自承因害怕及向友人借車發生車禍肇事才會駕車逃逸一詞
          ，是故受處分人未停車查看，主觀上顯有肇事致人受傷而逃逸、逃避責任
          之心理至明。
    （二）又受處分人雖辯稱係因王聖晴違規左轉致發生本件擦撞事故，惟一般人之
          通念雖多將「肇事」，視為對於交通事故發生之「可歸責性」；然按道路
          交通管理處罰條例所謂「肇事」，係指「發生交通事故」而言，此觀諸交
          通部六十八年八月二十日交路字第一八五七七號函自詳。而所謂「交通事
          故」，指在道路（即道路交通管理處罰條例第三條所稱之道路）上行駛之
          車輛因肇事招致人之傷亡或財物之損害而言，亦經交通部道路交通安全督
          導組五十八年十月二十九日交督字第○一八二號函解釋在案。足徵道路交
          通管理處罰條例所稱之「肇事」，係指單純「交通事故」之意，駕駛人對
          於駕駛車輛肇事，有無故意、過失，尚非所問。
    （三）本件受處分人於右揭時、地駕駛前開自用小客車，與王聖晴騎乘之輕型機
          車碰撞，而致王聖晴人車倒地受有前揭傷害，自屬道路交通管理處罰條例
          所謂「肇事」無訛。而受處分人肇事致王聖晴倒地受傷後，依法有採取救
          護或其他必要措施之義務，然其完全未曾停車對於受傷之王聖晴採取救護
          或其他必要措施，且未向警察機關報告，從而，原處分機關認定受處分人
          確有上開駕駛自用小客車肇事致人受傷，未採取救護或其他必要措施，逕
          行逃逸者之違規情事，實屬有據。
四、綜上所述，受處分人既有前揭駕駛自用小客車肇事致人受傷而逃逸之情形，原處
    分機關依道路交通管理處罰條例第六十二條第一項、第六十七條第一項之規定，
    裁處受處分人吊銷駕駛執照，終身禁考之處分，認事用法，即無不當。受處分人
    猶執前詞，指摘原處分不當，為無理由，應予駁回。
據上論斷，應依道路交通案件處理辦法第十九條，裁定如主文。
中    華    民    國      九十二      年    十一      月    二十四      日
                                      臺灣臺北地方法院交通法庭
                                          法  官  鄭  佾  瑩
右正本證明與原本無異。
如不服本裁定，應於送達後五日內，向本院提出抗告狀。
                                          書記官  何  適  熹
中    華    民    國      九十二      年    十二      月       三       日


司法院資訊處製作；財團法人民間司法改革基金會備份。
